最高法院刑事裁定
                                    111年度台抗字第774號
再 抗告 人  陳清奇                    



上列再抗告人因違反毒品危害防制條例聲明異議案件，不服臺灣
高等法院中華民國111年4月27日駁回抗告之裁定（111年度抗字
第544號），提起再抗告，本院裁定如下：
    主  文
再抗告駁回。
    理  由
本件原裁定略以：再抗告人即受刑人陳清奇因違反毒品危害防
  制條例案件，經第一審法院以104年度訴字第170號判決判處有
  期徒刑16年，嗣經原審法院及本院分別以106年度上訴字第450
  號、107年度台上字第710號判決駁回再抗告人之上訴確定，而
  由臺灣桃園地方檢察署（下稱桃園地檢署）以107年度執緝字
  第2248號執行中。嗣經再抗告人向桃園地檢署請求付與該案卷
  證影本或檢閱，該署檢察官以民國110年10月5日桃檢俊音107
  執緝2248字第0000000000號函（下稱本案函文）覆：「主旨：
  就台端聲請付與卷證影本事宜，與法有違，恕難閱卷，台端所
  請礙難准許，請查照。說明：一、復台端110年9月24日聲請狀
  。二、依通訊保障及監察法第18條第1項：『依本法監察通訊所
  得資料，不得提供與其他機關（構）、團體或個人。但符合第
  5條或第7條規定之監察目的或其他法律另有規定者，不在此限
  』。……」，否准再抗告人之請求，再抗告人不服，向第一審法
  院聲明異議。然本案函文內容僅係就再抗告人請求付與卷證影
  本事項所為回覆，非屬刑之執行或其方法，難認為「檢察官執
  行之指揮」，自非得聲明異議之標的。縱第一審法院曾以110
  年度聲字第1701號裁定再抗告人於繳納相關費用後，准予交付
  上開確定判決卷內之通訊監察書影本5份，亦無從以此認再抗
  告人得對本案函文聲明異議。又第一審法院110年3月10日桃院
  祥刑慎104訴170字第0000000000號函，僅係將再抗告人之刑事
  被告聲請付與卷內筆錄影本狀轉交桃園地檢署辦理，無論有無
  審究該函文，均無礙於再抗告人本件聲明異議不合法之認定。
  從而，再抗告人提起抗告，指摘第一審裁定不當，其抗告為無
  理由，因而駁回再抗告人對第一審裁定之抗告。
再抗告意旨略以：桃園地檢署對於再抗告人請求付與卷證影本
  或檢閱，先以卷宗被借調「暫無法調閱」為由回覆，再經請求
  則謂可委託律師或親人前往辦理聲請閱卷，事後卻刁難、反覆
  ，有消極不作為之不當。又經第一審法院函桃園地檢署後，仍
  無作為，迄至再抗告人於110年9月24日再次請求，檢察官始為
  否准，卻又與第一審法院110年度聲字第1701號裁定准許付與
  及司法院依該院釋字第762號解釋而修正公布之「法院辦理刑
  事被告聲請付與卷宗證物影本作業要點」規定有違，此等過程
  ，自均屬檢察官職權之行使。第一審裁定及原裁定誤認本案函
  文之否准僅係就再抗告人請求付與卷證影本事項之回覆而已，
  非刑之執行，顯未詳究再抗告人聲明異議之前因後果，有違法
  律保留原則及比例原則，且均未就此為說明，自有不當等語。
惟查：
㈠按刑事訴訟法第484條規定，受刑人或其法定代理人或配偶以檢
  察官執行之指揮為不當者，得向諭知該裁判之法院聲明異議。
  所稱「檢察官執行之指揮不當」，係指檢察官有積極執行指揮
  之違法及其執行方法有所不當等情形而言；且檢察官之執行，
  於刑事訴訟法第八編（即同法第456條至第486條）定有明文。
  又刑事被告之卷證資訊獲知權，雖攸關其能否有效行使防禦權
  ，而為憲法保障人民訴訟權之一，然此於訴訟進行中，已據刑
  事訴訟法第33條明文賦予被告於審判中得向法院請求付與卷證
  或檢閱之權利。至訴訟終結，裁判確定後，是否仍能為此請求
  ?現行刑事訴訟法除於109年1月8日增訂（於同年1月10日施行
  ）之同法第429條之1第3項：「第33條之規定，於聲請再審之
  情形，準用之」外，並無相關規定。參以此時訴訟關係既已消
  滅，相關訴訟卷宗、證物等之檢閱或公開，已與被告訴訟權保
  障或防禦權之行使無關，而與被告法律上利益或保障人民知的
  權利有關，則其卷證資訊之公開，無從援引刑事訴訟法再為聲
  請，而是屬於有無檔案法或政府資訊公開法等相關規定適用問
  題；且若係依檔案法或政府資訊公開法等規定，向檔案管理機
  關或政府資訊持有機關申請閱覽、抄錄、複製檔案或申請提供
  政府資訊，經該管機關否准，具有行政行為之性質，核屬行政
  機關就公法上具體事件所為之行政處分，應循行政爭訟途徑尋
  求救濟，此於該檔案管理機關或政府資訊持有機關係檢察機關
  時，亦同。從而，並非檢察官各項職權之行使，均屬於刑事訴
  訟法所規定之聲明異議範疇。
㈡本件再抗告人上開違反毒品危害防制條例案件業已確定乙節，
  有臺灣高等法院被告前案紀錄表在卷可憑，並據本院調取桃園
  地檢署107年度執緝字第2248號案卷核閱屬實。其於該案裁判
  確定後，逕向桃園地檢署請求付與該案之卷證影本或檢閱，雖
  經否准，然揆諸前揭說明，並非聲明異議之範圍，再抗告人逕
  向第一審法院提起本件聲明異議，於法自有未合。又本案函文
  既不得依刑事訴訟法第484條規定聲明異議，則無論桃園地檢
  署檢察官否准過程究係如何反覆、理由為何、有無不當，以及
  第一審法院107年度聲字第1701號裁定有無准予交付，均不影
  響裁定結果。至再抗告人雖另依「法院辦理刑事被告聲請付與
  卷宗證物影本及檢閱卷宗證物作業要點」（業於111年2月20日
  停止適用）為請求付與卷證影本或檢閱之理由，惟該要點第一
  點規定：「為利法院辦理被告於審判中聲請付與卷宗及證物影
  本及檢閱卷證，特訂定本要點」，該要點係為利於「法院」辦
  理被告於「審判中」聲請付與卷證影本及檢閱卷證而訂定，於
  裁判確定後，自無從憑以作為向檢察官請求付與卷證影本或檢
  閱之依據。
再抗告人之再抗告意旨，徒憑個人主觀意見，仍執陳詞指摘原
  裁定不當，核無理由，應予駁回。又本件既屬不得聲明異議案
  件，本案函文固誤載「依刑事訴訟（法）第484條規定：受刑
  人或其法定代理人或配偶以檢察官執行之指揮為不當者，得向
  諭知該裁判之法院聲明異議」（見第一審卷第85頁）等字樣，
  再抗告人亦不因此而得對之聲明異議，附此敘明。
據上論結，應依刑事訴訟法第412條，裁定如主文。
中　　華　　民　　國　　111 　年　　10　　月　　20　　日
                  刑事第四庭審判長法　官  林  立  華
                                  法　官  謝  靜  恒
                                  法　官  林  瑞  斌
                                  法　官  王  敏  慧
                                  法　官  李  麗  珠
本件正本證明與原本無異
                                  書記官
中　　華　　民　　國　　111 　年　　10　　月　　25　　日